臺灣高雄地方法院刑事判決　　　　　　　94年度訴字第1042號
公　訴　人　臺灣高雄地方法院檢察署檢察官
被　　　告　丁○○　男　51歲.
上列被告因妨害自由等案件，經檢察官提起公訴（93年度偵字第
17190號），本院判決如下：
    主  文
丁○○無罪。
    理  由
一、公訴意旨略以：緣被告丁○○因積欠允成當舖借款新台幣15
    萬元尚未清償完畢，於民國93年1月17日18時許，允成當舖
    委由乙○○偕同蔡濱凱前往被告丁○○位於高雄縣鳳山市○
    ○路90巷41號之住處內，要求被告丁○○償還債務，詎被告
    丁○○竟以電話聯絡1姓名年籍不詳之男子夥同6、7名姓名
    年籍均不詳之人，前往丁○○之住處內，共同基於妨害他人
    自由及傷害人身體之犯意聯絡，持槍將乙○○、蔡濱凱押出
    上開處所，其中4人抓住乙○○、3人抓住蔡濱凱，並將2人
    分開押往兩邊巷口，再持棍棒毆打乙○○，致乙○○受有右
    小腿挫擦傷、左膝挫瘀傷等傷害，因認被告丁○○涉犯刑法
    第277條第1項之傷害罪嫌及第302條第1項之妨害自由罪嫌。
二、程序方面
    證人乙○○於警詢之陳述及蔡濱凱於偵查中之證述，雖為審
    判外之陳述，但檢察官及被告於本院審判程序，就該陳述之
    證據能力，未於言詞辯論終結前聲明異議，依刑事訴訟法第
    159條之5第2項規定，視為同意作為證據，且本院審酌該言
    詞陳述作成時並無不法之情事，認為適當，自得採為認定本
    案之證據。
三、實體方面
  (一)按犯罪事實應依證據認定之，無證據不得認定犯罪事實；不
    能證明被告犯罪者，應諭知無罪之判決，刑事訴訟法第154
    條第2項、第301條第1項分別定有明文。而刑事訴訟法上所
    謂認定犯罪事實之證據，係指足以認定被告確有犯罪行為之
    積極證據而言；次按，告訴人之告訴，係以使被告受刑事訴
    追為目的，故其陳述是否與事實相符，仍應調查其他證據以
    資審認（最高法院29年上字第3105號判例、52年台上字第13
    00號判例參照）。又事實之認定，應憑證據，如未能發現相
    當證據，或證據不足以證明，自不能以推測或擬制之方法，
    以為裁判基礎（最高法院40年台上字第86號判例意旨參照）
    。
  (二)公訴人認被告丁○○涉有前揭妨害自由及傷害罪嫌，無非係
    以告訴人乙○○之指述、證人蔡濱凱之證述、支票影本3紙
    、本票影本2紙、財團法人天主教聖功醫院診斷證明書1紙及
    允成當鋪監視錄影帶翻拍照片1幀等，為其論據。訊據被告
    堅決否認有何檢察官所起訴之前開犯行，辯稱：告訴人及證
    人當日確實有到我家討債，但我不認識藍衣男子，我沒有打
    告訴人，也沒有打電話叫人來，是告訴人硬要坳我的等語。
  (三)經查：
  1.告訴人乙○○於審理時固證稱：我們去與被告談過後，要他
    還錢，他就打電話給相片中男子，約半小時後就有7、8 人
    來。被告有當面跟我說要打電話給照片中的男子，就是之前
    與他一起去我們店裡的人，並表示該男子他姓王。該王姓男
    子及6、7人來之後，在被告家裡沒有對我們任何行為，講了
    幾分鐘把我們分開帶走云云。證人蔡濱凱於審理中亦證稱：
    當天晚上乙○○邀我到被告家裡，我們進入他家裡，他表示
    要叫人過來，約半小時後，7、8人過來，談了一會兒，4個
    人押乙○○、3個人押我去一個竹林地方云云。依上揭告訴
    人與證人之證述，被告打電話給1名王姓男子，王姓男子到
    場後談了幾分鐘遂將告訴人及證人2人押走，惟被告究竟與
    王姓男子在電話中講甚麼話，對王姓男子有何指使、教唆或
    其他動作，並無證據可資佐證，且該王姓男子為首之7、8人
    如確實係被告所找來，則該王姓男子為首之7、8人將告訴人
    及證人押出去之前，被告應曾在現場發號指使，然依告訴人
    及證人2人之證詞，無從確定被告有何指示。殊難僅依被告
    有以電話聯絡王姓男子，嗣後該王姓男子為首之7、8人妨害
    告訴人、證人之自由及傷害告訴人，即逕認被告與王姓男子
    為首之7、8人有犯意聯絡或行為分擔。
  2.次查，告訴人固於警詢時指稱：被告召來7名友人逼我還本
    票才讓我離開，而在我未還本票時，就遭丁○○的友人毆打
    受傷，他們把我頭用衣物罩著，用硬物打我的腳，致我雙腳
    受傷云云。惟告訴人於一開始請求警方偵查時，對王姓男子
    為首將其押走之情並未提及，如確有上情，於警詢之初自可
    指明，何以迄相隔1年後之偵查時始由證人蔡濱凱於偵查中
    說明案情。且告訴人於本院審理時證稱：3個人夾住我，另
    有人押住蔡濱凱云云，惟證人蔡濱凱於本院審理時證稱：他
    們拿槍把我們押出去，4人押乙○○、3人押我去一個竹林地
    方云云，依告訴人與證人上開所述對於其2人各自遭多少人
    押住並不相符，且告訴人另證述：「（證人蔡濱凱有無被押
    出去？）答稱：我被押出去之後，我不知道他的情況」云云
    ，情節明顯不同，是告訴人及證人蔡濱凱如何遭王姓男子為
    首之7、8人押住，告訴人及證人蔡濱凱之前揭指訴，難認係
    確切而合於事實。另依證人蔡濱凱於本院所稱，當日伊與告
    訴人是遭被告所召來之友人持槍押走，告訴人並遭毆打云云
    。惟若有上開情節，衡情應屬重大危害社會治安之案件，被
    害人理應向警察機關報案，然被害人蔡濱凱始終未報案，直
    至本院審理時才證稱上情。另告訴人乙○○於警偵訊中，亦
    隻字未提上情，所供顯與常理有違。
  3.又查，告訴人固於審理中證稱：該2人夾住我腋下帶走，後
    面還有跟1個人，從右方去，他們問我我的車子，我拿出鑰
    匙表示，他們就押我上我的車子後，他們拿布類類似衣服或
    毯子之類將我從頭部蓋住，蓋住我之後在車上沒有打我，我
    不知道他們在什麼地方打我，他們載我到1個地方，下車後
    我蹲在地上，我不知道那是什麼地方，因為我頭被蓋住，他
    們持東西打我的頭部、腳部云云，惟證人蔡濱凱於審理時證
    稱：乙○○先被押出去，有人拿木棒打他，乙○○被打腳部
    ，後來押到竹林的時候也有被打云云，依告訴人與證人上開
    所述，告訴人究竟何時、地遭王姓男子為首之7、8人士毆打
    ，已有出入。嗣告訴人經檢察官提示證人之偵查筆錄並詰問
    為何其稱遭不詳之人毆打之時間、地點與證人於偵查中所言
    不同時，方改稱：我在出門5、6步有被打，不知道用何物打
    云云，是告訴人在自己被毆打之時間、地點與先前之證述不
    相一致，反覆不一，已非可盡信。則告訴人究竟何時、地遭
    王姓男子為首之7、8人之毆打，告訴人及證人上開證詞，是
    否與事實相符，即啟人疑竇，無法逕認告訴人有遭毆打之事
    實。
  4.復查，本院審理時詢之告訴人當時該7、8個人到被告家裡是
    否有持任何物品、木棍等物，告訴人答稱：我沒有注意云云
    。惟證人蔡濱凱先於偵查中證稱：後來來了7、8個人，講了
    一會兒話，他們就拿槍把我們押出去，又於審理時證稱：證
    人乙○○先被押出去，有人拿木棒打他云云。然告訴人與證
    人本係至被告家中討債，如依告訴人與證人所言由被告召來
    7 、8個人，衡情不可能是出於善意來還錢，是以原先告訴
    人居於上風之優勢旋即逆轉，告訴人豈可能對於當時所來之
    大批人馬是否不懷好意手持任何棍棒渾然不覺，況且能用以
    作為毆打傷人之木棒並非隨身可藏之微小物體，如有人故壯
    聲勢拿在手上，告訴人與證人必然馬上察覺，何況證人更稱
    2 人束手就範是因其中有人拿槍將2人押出去等情，何以告
    訴人對於該批人馬攜有木棒及槍枝均隻字未提，顯然有悖於
    常情。
  5.再查，告訴人及證人蔡濱凱雖指稱被告當日打電話叫來打人
    的7、8個人，其中1位即是照片中之藍衣男子云云，惟告訴
    人與證人均無法提供王姓男子之真實姓名供本院調查。且本
    院審理時詢之當天告訴人與證人2人至被告家中原因，依證
    人蔡濱凱證稱：當天約好要還錢，我們過去拿錢云云，又詢
    之既然已經約好，為何當天被告還要找王姓男子過來，證人
    復證稱：案發前幾天被告與照片中男子有到允成當鋪，因為
    是王姓男子表示要代被告還錢，被告當天（即93年1月17日
    ）表示身上沒有錢，所以打電話找他來云云。據證人上開證
    言，王姓男子曾表示要幫被告還錢，既然如此，告訴人及證
    人怎有可能不知道王姓男子之真實姓名？且證人丙○○○於
    本院審理時亦證稱：我不知道被告當日有打電話找人等語，
    是被告辯稱伊並未以電話找來7、8個人妨害自由及傷害等情
    ，尚非虛妄。是告訴人指訴之情節是否屬實，尚屬有疑，無
    法作為不利被告認定之依據。
  6.末查，告訴人雖提出財團法人天主教聖功醫院之診斷證明書
    ，以資指訴被告上揭傷害犯行，告訴人於本院審理時證稱：
    他們持東西打我的頭部、腳部云云，倘告訴人確有遭人毆打
    頭、腳部位之情事，何以告訴人當日就醫之診斷證明書僅載
    有右小腿挫擦傷、左膝挫淤傷，而無其他傷害，因此，依上
    揭診斷證明書所載之傷勢，顯與告訴人所述遭毆打之情節不
    符，自難以此診斷證明書作為公訴人所指犯罪事實之判斷基
    礎。是告訴人所提出之上開診斷證明書，僅能證明其身體於
    93 年1月17日有受傷之事實，而不能證明該傷即為被告所為
    。則告訴人及證人一再指稱其係遭被告所電話召來之王姓男
    子為首之7、8人強押出去並打傷等情，並無其他任何積極證
    據足以證明，尚難僅憑告訴人之指訴及證人之證詞，遽予認
    定被告有上開犯行。
  (四)綜上所述，公訴人所舉之證據尚無法證明被告丁○○有打電
    話找王姓男子為首之7、8個人對告訴人傷害及剝奪告訴人及
    證人之行動自由等行為，此外，復查無其他積極證據足認被
    告有何公訴人所指犯行，揆諸首揭說明，自應認本件不能證
    明被告犯罪，依法為被告無罪之諭知。
據上論斷，應依刑事訴訟法第301條第1項，判決如主文。
本案經檢察官甲○○到庭執行職務。
中　　華　　民　　國　　94　　年　　6 　　月　　9 　　日
                  鳳山刑事第1庭   審判長法  官  陳志銘
                                        法  官  莊珮君
                                        法  官  林芳華
如不服本判決，應於判決送達後10日內，向本院提出上訴狀。
                                        書記官  賴佳慧
中　　華　　民　　國　　94　　年　　6 　　月　　15　　日
